臺灣臺北地方法院刑事判決　　　　　　　　　　　　　九十年度易字第一六五號
　　公　訴　人　臺灣臺北地方法院檢察署檢察官
　　被　　　告　癸○○
　　選任辯護人　張英郎
　　　　　　　　李師榮
　　被　　　告　辛○○
　　　　　　　　戊○○
右列被告因恐嚇取財案件，經檢察官提起公訴（八十九年度偵字第二０七０七號），
本院判決如左：
    主  文
癸○○共同連續意圖為自己不法之所有，以恐嚇得財產上不法之利益，處有期徒刑玖
月。
辛○○共同連續意圖為自己不法之所有，以恐嚇得財產上不法之利益，處有期徒刑捌
月，緩刑肆年。
戊○○共同連續意圖為自己不法之所有，以恐嚇得財產上不法之利益，處有期徒刑柒
月，緩刑肆年。
    事  實
一、癸○○、辛○○、戊○○三人均係位在臺北市○○○路○段一００號一樓及地下
    室「好萊塢美容名店（又名日月星美容名店）」之現場員工，因該店規定員工每
    推銷一萬元之會員卡，可從中抽取一千元之報酬，竟不思以正當方式推銷會員卡
    ，而藉詞推銷會員為名目、實以恐嚇方式逼令入店未消費之人繳納金錢或刷卡入
    會員，而與該店內不詳姓名、年籍之成年男子共同基於意圖為自己不法所有之概
    括犯意聯絡，利用顧客初次來店消費、身處地下室或燈光昏暗之包廂內，對周遭
    環境陌生，遭遇突發情狀容易恐懼之心理，為左列之行為：
    (一)民國八十九年十月五日，趁丁○○初次來店內由女服務生為其提供按摩服務後
      、詢及林某是否有意願加入成為會員遭拒，此時癸○○突然進入包廂，以兇惡
      態度質問丁○○是否有對小姐不禮貌，藉詞需給付五萬元充當會費，丁○○因
      獨自身處陌生、燈光昏暗之封閉地下室包廂內，驟然面對如此狀況，遂心生畏
      懼，交付信用卡供癸○○刷卡一筆新臺幣（下同）五萬元並簽單；又由另一不
      詳姓名、年籍成年男子喝令丁○○再給付二萬元，林某因畏懼又屈從交付信用
      卡，而遭刷卡二筆各一萬元，並均由丁○○在簽帳單上簽名確認，共計使該店
      取得對刷卡銀行請款之不法利益七萬元。
    (二)八十九年十月六日，丙○○初次來店消費，進入地下室因見店內陳設與其想像
      者不同，正欲離去之際，戊○○即突然掀開布簾衝出，以兇惡態度質問丙○○
      「想怎樣？」，丙○○心生畏懼，未消費即同意交付四千元現金以求脫身，詎
      癸○○又進入地下室藉詞要求丙○○加入會員，丙○○因昏暗地下室突然進入
      二名男子，心生畏懼而交付信用卡予癸○○刷卡簽單二筆（各一萬元及五千元
      ），使該店取得向刷卡銀行請領一萬五千元之不法利益、並取得四千元之現金
      。
    (三)八十九年十月八日，庚○○初次前來店內消費，經以信用卡刷卡消費二萬元後
      ，癸○○、辛○○見庚○○出手大方，遂進入地下室包廂內，藉詞庚○○再付
      三萬元才可成為會員，遭庚○○拒絕，癸○○即對僅包裹浴巾、未著衣物之庚○○嚇稱「有些店還會拍客人裸照」等語，致庚○○心生畏懼，經一再虛與委
      蛇稱信用卡已無額度，癸○○、辛○○等人始未再逼迫而作罷。
    (四)八十九年十月十七日，初次前來店內消費之乙○○進入地下室包廂，由女服務
      生按摩服務後，癸○○、辛○○即進入包廂，作勢毆打乙○○迫令李某交出信
      用卡刷卡充當會費，乙○○因心生畏懼，交付信用卡刷卡三筆（各三萬元、五
      千元、五千元），癸○○、辛○○喝令乙○○簽帳確認，乙○○問該二人為何
      要簽這麼多錢，癸○○、辛○○二人即以兇惡態度稱：「你有多少錢我就刷多
      少」，乙○○心生畏懼而簽帳，共計使該店據以取得向刷卡銀行請領四萬元之
      不法利益。
    (五)迨至八十九年十月十七日晚間十時許，壬○○由該店一女服務生帶往地下室包
      廂內，癸○○、辛○○又突然出現，以兇惡態度稱「如果不願意付五萬元，就
      要付十萬元才可以離開」等語，逼令壬○○交出信用卡，壬○○因心生畏懼，
      任癸○○、辛○○帶往一樓，推戊○○負責看管壬○○，並刷卡三筆（各五千
      元、三千元、一萬二千元）之際，壬○○趁隙衝出店外逃離，癸○○、戊○○
      見狀即在後追趕，壬○○快速跳上行經該地、由己○○所駕駛之計程車離去，
      壬○○所有之信用卡雖經癸○○等刷卡三筆、然因尚未簽帳而未果。
二、案經臺北市政府警察局移送臺灣臺北地方法院檢察署檢察官偵查起訴。
    理  由
一、訊據被告癸○○、辛○○、戊○○於警偵訊及本院審理中對於被害人丁○○、丙○○、乙○○、壬○○等人分別於事實欄所示時間刷卡或交付現金等事實固不諱
    言，惟矢口否認有何恐嚇犯行，被告癸○○辯稱：伊僅是進入包廂內推銷會員卡
    ，並無對被害人為何恐嚇行為，純係因被害人之主觀聯想或溝通不良而生畏懼，
    加以被害人不願他人知悉買春之心理始同意支付金錢云云；被告辛○○辯稱：伊
    並無恐嚇被害人云云；被告戊○○辯稱：伊並無參與推銷，壬○○簽帳時伊不在
    場，是壬○○跑出店內時沒有拿信用卡，才追出去要還給壬○○云云。經查：
    (一)被害人丁○○於警訊及本院訊問中，對於被告癸○○及不詳姓名年籍之男子於
      上揭時地趁伊獨自一人身處陌生之地下室包廂機會，突然進入並以兇惡態度要
      求伊刷卡簽帳三筆共計七萬元等情，均一再指述明確，訊之被告癸○○亦供稱
      ：「我推銷時他拒絕，所以我就用比較強硬的態度，我對他說不要那麼堅持：
      ：後來他就同意了。」（見本院卷第一三三頁），此外，並有卷附聯合信用卡
      處理中心請款明細紀錄表、中國信託商業銀行撥款明細表內丁○○之信用卡刷
      卡消費三筆共七萬元之紀錄可稽。
    (二)被害人丙○○於警訊及本院訊問中，對於被告戊○○於上揭時地趁伊獨自一人
      初次進入地下室正欲離去之際，突然衝出來以兇惡態度稱「想怎樣」等語，致
      伊心生畏懼而交付現金四千元，被告癸○○再進入佯稱推銷會員卡，伊因突然
      有二名陌生男子衝來，心生畏懼而刷卡消費二筆共一萬五千元等情，均一再指
      述明確，且質之被告癸○○亦供稱：「戊○○不清楚我們的推銷手法，但他多
      少有瞭解，他當天會對丙○○很兇是因為我們不在，他怕店長會責怪，所以也
      如此對待客人。」（見本院卷第九十六頁），被告戊○○復供稱：「我只是去
      問客人有什麼問題，我的語氣是『老哥，你今天有什麼問題？我下去瞭解一下
      ，為何你想要走？』」等語（見本院卷第七十八頁）。此外，並有卷附聯合信
      用卡處理中心請款明細紀錄表、中國信託商業銀行撥款明細表內丙○○之信用
      卡刷卡二筆共一萬五千元之紀錄可稽。
    (三)被害人庚○○於本院訊問中，對於被告癸○○、辛○○於其消費之後進入地下
      室包廂內藉詞推銷會員卡，要求伊再付三萬元，並對於僅包裹浴衣之伊嚇稱「
      有些還會拍客人裸照」，致伊心生畏懼等情明確，且訊之被告癸○○亦供稱：
      「（是誰說要拍裸照之事？）是我說的，因為我被指示去扮黑臉，由辛○○去
      扮白臉。」（見本院卷第七七頁）。則被告等已著手於恐嚇行為之實行，惟因
      己意而中止，應可認定。
    (四)被害人乙○○於警訊中，對於被告癸○○、辛○○如何作勢欲毆打伊，並揚言
      「你有多少錢我就刷多少」等語，致伊心生畏懼而允刷卡簽帳三筆共四萬元等
      情明確，被告癸○○亦供稱：「我應該也有對他（指乙○○）態度不佳，所以
      他害怕就同意。」被告辛○○供稱：「我好像在場，也好像有此事，我們應該
      也是口氣比較兇。」（見本院卷第九八頁），此外，並有卷附聯合信用卡處理
      中心請款明細紀錄表、中國信託商業銀行撥款明細表內丙○○之信用卡刷卡三
      筆共四萬元之紀錄可稽。
    (五)被害人壬○○於警訊及偵查中，指述被告癸○○、辛○○逕行闖入伊獨自身處
      之地下室包廂內，要伊交出信用卡簽帳付費，伊因心生畏懼而交付，不知所簽
      之費用為何用途，並被癸○○、辛○○二人帶往一樓，趁癸○○、辛○○二人
      正在刷卡，由被告戊○○看管伊之際逃出，癸○○、戊○○見狀在後追趕，伊
      即攔住己○○所駕駛、行經該地之計程車離去等情明確，且證人己○○於警訊
      及偵查中亦證稱：「我是在八十九年十月十七日晚間約二十二時許，從建國南
      左轉往忠孝西路的方向，正在等紅燈，忽然看到壬○○從西南角的方向跑過來
      神色很驚慌，後面又有二名男子在追他，後來壬○○跑上我的車，要我趕快開
      車：：我看那二名男子態度很兇，我就趕快開車走了」等語（見偵卷第五八頁
      背面）；被告癸○○復供稱：「我們推銷的時候，他一直拒絕，所以我們以降
      價方式，也用了比較強硬的手段，所以就交出來了。（何謂強硬的手段？）講
      話有比較大聲，目的是為了嚇他。」被告辛○○供稱：「當天我是心情不好，
      而且壬○○罵了一句三字經，所以我跟癸○○下去的時候有比較兇」等語（見
      本院卷第九五頁），被告戊○○供稱：「是辛○○、癸○○等二人叫我看守壬○○。」（見偵卷第十六頁背面）等語，雖被告癸○○、戊○○均辯稱追出是
      為了要還壬○○信用卡，戊○○並辯稱只是負責招呼壬○○云云，然若壬○○
      並非因先前之恐懼奔逃而出，且未受被告戊○○之看管，癸○○等三人對於壬○○莫明所以之突發舉動，衡情應僅是錯愕並靜待壬○○返回取走信用卡，豈
      有立即追趕壬○○而出之理？況被告三人以上開兇惡態度逼令壬○○屈從交付
      信用卡並持以刷卡後，焉有不進而命其簽帳確認而任其離去之理，顯見被告等
      追趕而出，乃欲壬○○簽帳，渠等事後所辯，並無足採。
    (六)除上開各證人指述均核與被告三人對於個別事件之供述內容相符外，本院前質
      之被告癸○○亦供稱：「（知否這樣的語氣、作法會讓來的客人恐懼？）知道
      ，客人一開始的時候都會害怕。（你們這樣的推銷手法目的何在？是不是要讓
      客人比較容易付錢？）比較好推銷。（為何這些客人付了會費之後，就不會再
      來了？）因為不滿意，可能是因為害怕跟生氣。」等語（以上見本院卷第七十
      六頁）更堪認前開各被害人之供述，確與事實相符而可堪採信。再衡諸常情，
      美容店等行業推銷加入會員時，理應以和緩親切之態度、說明會員所能享有之
      服務及優惠，使顧客本於自我判斷或囿於人情攻勢，願意加入會員以獲得更佳
      之優惠及服務，甚至應於滿意本次消費於完成之時，由女性員工對男性顧客軟
      語勸誘，殊無由陌生青壯男子突然闖進顧客獨自身處、尚未接受服務、甚且衣
      不蔽體之地下室包廂內，以強硬兇惡態度甚至揚言「拍裸照」或作勢毆打之方
      式推銷之理，此觀諸證人丁○○刷卡金額高達七萬元，其他被害人刷卡金額亦
      有數萬之譜，依社會通常物價水準，絕非箋箋之數，被告癸○○復供稱丁○○
      等人於上揭時地刷卡之後不曾再前來該店利用「會員」身分消費（見本院卷第
      七六頁、第二二二頁）等語，被害人壬○○更寧可置其信用卡在被告等人持有
      中而不顧，落荒逃出等情，更見被告等人藉詞推銷會員之際，各被害人顯係因
      心中恐懼始交付金錢或刷卡消費，事後更因畏懼而寧願放棄所納「會費」而不
      願再度消費。再者，被告癸○○於本院訊問時，對於伊辯稱所推銷之「會員卡
      」究竟區分為如何之等級及收費標準、店內有無會員資料、丁○○等人有無取
      得會員卡等情均不知悉，自無可能對於顧客加入會員所能獲得之優惠服務等細
      節為詳盡之介紹，且證人即查獲員警甲○○復證稱該案並非根據店內會員資料
      查獲，而是依該店在銀行之刷卡消費資料循線查獲（見本院卷第一三三頁），
      益徵被告等人之真正目的非在推銷會員卡以招攬顧客多次前來消費，而僅係藉
      詞推銷，實際目的在於使顧客心生畏懼而交付財物或允為刷卡簽帳。
    (七)至被告戊○○辯稱伊並無參與推銷，對於被告癸○○、辛○○平日之推銷手法
      亦不知悉云云，惟被告戊○○曾以恐嚇方式使丙○○心生畏懼而交付現金及刷
      卡消費，復受癸○○、辛○○指示看守壬○○並於劉某逃離時追趕而出等情，
      已如前述，足見被告戊○○與被告癸○○、辛○○之間，確有共同之犯意聯絡
      及行為分擔。又被告癸○○辯稱並無對被害人為何恐嚇行為，純係因被害人之
      主觀聯想或溝通不良而生畏懼，加以被害人不願他人知悉買春之心理始同意支
      付金錢云云，然被告三人確有對於被害人恐嚇之行為，已如前述，且上開五件
      均係推銷會員卡而高額簽帳，業據被告三人供述明確（見本院卷第一０八頁）
      ，是其辯稱係買春糾紛云云，顯非可信。又公訴意旨認被告三人與店內不詳姓
      名之女性服務生間亦有共同犯意聯絡，惟此一部份並無充分之積極證據可資認
      定，附此敘明。綜上所述，被告癸○○、辛○○、戊○○之所為，確足以致令
      被害人心生畏懼，以之達到取得財產上不法利益之目的，可堪認定，本件事證
      明確，被告犯行洵堪認定，應依法論科。
二、首按恐嚇取財與恐嚇得利之區別，在於被害人所交付者是否為有形之物，倘被害
    人係因恐嚇行為使行為人取得一對於他人之債權（諸如刷卡簽帳），即屬恐嚇得
    利而非恐嚇取財。次按恐嚇得利而剝奪被害人之行動自由，是否於恐嚇得利罪外
    另成立妨害自由罪，需就犯罪行為實施經過之全部情形加以觀察，本件被告等人
    於著手實行恐嚇取財行為時同時剝奪被害人之行動自由，於被害人心生畏懼同意
    刷卡簽帳後即任令離去，業據證人丙○○、乙○○證述明確，是妨害自由之行為
    ，已可認為係恐嚇取財行為之著手開始，應為恐嚇取財行為所包括，不另論罪（
    最高法院六十八年台上字第一九八號、七十年台上字第一０二二號判例意旨參照
    ）。又按已著手於犯罪行為之實行而不遂者，為未遂犯，刑法第二十五條第一項
    定有明文，本件被告等人恐嚇壬○○、庚○○應允刷卡，嗣因壬○○趁隙逃離未
    與簽帳、庚○○推稱信用卡額度已滿被告等人遂中止作罷，均未達既遂之結果，
    各為未遂犯。核被告癸○○、辛○○、戊○○所為，係犯刑法第三百四十六條第
    一項恐嚇取財罪、第三百四十六條第二項恐嚇得利罪及第三百四十六條第三項恐
    嚇得利未遂罪，被告三人與其他店內不詳姓名年籍之成年男子，就上開犯行，有
    犯意之聯絡及行為之分擔，皆為共同正犯。被告等人雖先後喝令被害人丁○○交
    出信用卡並簽帳消費二次，惟二行為時間緊接、地點相同、侵害同一之法益，各
    行為之獨立性極為薄弱，依一般社會健全觀念，在時間差距上，難以強行分開，
    在刑法評價上，以視為數個舉動之接續施行，合為包括之一行為予以評價，較為
    合理，顯屬接續犯，應論以一罪；被告等人對於被害人丙○○以一恐嚇行為，令
    丙○○心生畏懼而交付現金四千元及刷卡消費一萬五千元，乃一行為同時觸犯刑
    法第三百四十六條第一項之恐嚇取財罪及同條第二項之恐嚇得利罪，為想像競合
    犯，應從情節較重之恐嚇得利罪處斷。被告三人多次恐嚇得利犯行，雖有既未遂
    之別，然均時間緊接、觸犯基本構成要件相同之罪名，顯係基於概括犯意，應依
    連續犯之規定論以恐嚇得利罪，並依法加重其刑。爰審酌被告三人年輕識淺、竟
    不思以正當方式推銷經營、被告三人均係出面恐嚇被害人者，犯罪分工上並無主
    從關係，惟其中被告癸○○多次擔當出面恐嚇之角色，已如前述，堪認其於犯罪
    分工中所處角色較為主要，而被告辛○○、戊○○出面恐嚇之次數則次之，渠等
    角色相較顯屬次要，並斟酌渠等犯罪所生危害等一切情狀，量處如主文所示之刑
    。查被告辛○○、戊○○前未曾受有期徒刑以上刑之宣告，有卷附臺灣高等法院
    檢察署刑案紀錄簡覆表可按，經此起訴審判，當知所警惕，信無再犯之虞，本院
    認所宣告之刑以暫不執行為適當，均諭知緩刑四年，以啟自新。
三、臺灣板橋地方法院檢察署檢察官併辦意旨另以：被告癸○○係板橋市○○○路十
    三號五樓之一護膚坊負責人，於九十一年一月三十一日見王國榮前往消費，喝令
    王國榮交付身上現金一千四百元，及交出提款卡密碼，並揚言找人毆打王國榮，
    王國榮因心生畏懼而不能抗拒，乃交出前開財物，因認被告癸○○此部分亦涉有
    恐嚇取財之罪嫌，並與前開論罪科刑部分有裁判上一罪之關係，請求一併處斷云
    云。惟查：本院核閱警偵訊筆錄中被害人王國榮之指訴內容，其於遭被告癸○○
    取去提款卡並告知密碼後，竟仍停留於包廂內接受范詩惠之按摩服務，復尚能自
    由前去與被告癸○○理論，並由被告鄭某書立一「保留卡」允諾提供下次消費，
    王某復於偵訊中自認係遭欺騙、全套服務係七千五百元等語，是被告癸○○除先
    前取得之三千元外另領款三千元，亦未逾七千五百元之範疇，顯難認為此一取得
    提款卡並領取現金之行為，亦構成恐嚇取財之犯行；況移送併辦之罪嫌時間乃在
    九十一年一月三十一日，距本件論罪科刑之犯行已有一年三月之久，實難為一概
    括犯意所包括，自無從認定彼此之間有連續犯之裁判上一罪關係，本院對於移送
    併辦部分，既無法併為審理，爰退回檢察官另行依法處理。
據上論斷，應依刑事訴訟法第二百九十九條第一項前段、刑法第二十八條、第五十六
條、第三百四十六條第一項、第二項、第三項、第五十五條、第七十四條第一款，罰
金罰鍰提高標準條例第一條前段，判決如主文。
本案經檢察官陳錫柱到庭執行職務
中      華      民      國    九十一    年      七      月     十二     日
                                      臺灣臺北地方法院刑事第八庭
                                          審判長法  官  王淑滿
    法  官  胡宏文
                                                法  官  張永宏
右正本證明與原本無異。
如不服本判決，應於判決送達後十日內，向本院提出上訴狀。
                                                書記官  高永珍
中      華      民      國    九十一    年      七      月     十二     日
附錄本件論罪科刑法條全文：
刑法第三百四十六條
意圖為自己或第三人不法之所有，以恐嚇使人將本人或第三人之物交付者，處六月以
上五年以下有期徒刑，得併科一千元以下罰金。
以前項方法得財產上不法之利益，或使第三人得之者，亦同。
前二項之未遂犯罰之。
